臺灣高等法院民事判決　　　　　　 96年度重上更(一)字第112號
上　訴　人　丙○○(林長標之承受訴訟人)
　　　　　　丁○○(林長標之承受訴訟人)
　　　　　　己○○(林長標之承受訴訟人)
　　　　　　甲○○(林長標之承受訴訟人)
　　　　　　戊○○(林長標之承受訴訟人)
共　　　同
訴訟代理人　吳奎新律師
複　代理人　黃瑞真律師
上　訴　人　辛○○○(林長標之承受訴訟人)
　　　　　　壬○○○(林長標之承受訴訟人)
　　　　　　乙○○(林長標之承受訴訟人)
被　上訴人　庚○○
　　　　　　　　　　　　2段240號
訴訟代理人　南雪貞律師
上列當事人間請求返還不當得利事件，上訴人對於中華民國94年
6月14日臺灣士林地方法院93年度重訴字第122號第一審判決提起
上訴，經最高法院發回更審後，並為訴之追加，本院於96年12月
18日言詞辯論終結，判決如下：
    主      文
上訴及追加之訴均駁回。
第二審、追加之訴及發回前第三審訴訟費除確定部分外由上訴人
連帶負擔。
    事實及理由
一、上訴人乙○○ (林長標之承受訴訟人)、辛○○○ (林長標
    之承受訴訟人)、壬○○○ (林長標之承受訴訟人)經合法通
    知，未於言詞辯論期日到場，核無民事訴訟法第386條各款
    所列事由，爰依被上訴人之聲請，由其一造辯論而為判決。
二、按於第二審為訴之變更或追加，非經他造同意，不得為之。
    但民事訴訟法第255條第1項第2款至第6款情形，不在此限；
    同法第446條第1項定有明文。本件上訴人於原審本於不當得
    利及委任關係請求被上訴人返還溢收之款項（嗣於本院前審
    追加依兩造多退少補之協議請求），復嗣於本院再追加依侵
    權行為損害賠償請求權，核其主要爭點有共同性，各請求利
    益之主張在社會生活上可認為同一或關聯，而就原請求之訴
    訟及證據資料，於審理繼續進行在相當程度範圍內具有同一
    性或一體性，得期待於後請求之審理予以利用，俾先後兩請
    求在同一程序得加以解決，避免重複審理，進而為統一解決
    紛爭，即請求之基礎事實同一，符合民事訴訟法第255條第1
    項第2款之情形，依同法第466條第1項但書規定，應予准許
    ，合先敘明。
三、上訴人主張：被上訴人之父莊清榮前與上訴人之被繼承人林
    長標、訴外人莊振福及莊水四人共同出資購買土地數十筆
    ，當時分別以莊清榮及林長標之名義登記為所有權人。嗣因
    莊振福及莊水死亡，遂由莊清榮、林長標及莊振福之子莊
    春行、莊水之孫莊清和 (以下簡稱林長標等4人)於79年12
    月5日達成協議（以下簡稱79年協議），就其中登記為莊清
    榮所有17筆土地詳如附表 (以下簡稱系爭土地)，由莊清榮
    、林長標、莊春行及莊清和各以5/10、2/10、2/10及1/10之
    比例分配。嗣莊清榮於80年8月5日去世，林長標、被上訴人
    、莊春行及莊清和遂於81年6月9日簽立協議書（以下簡稱系
    爭協議書）約定於被上訴人就系爭土地辦理繼承登記後，即
    應將該土地依前開比例分別移轉予林長標、莊春行及莊清和
    ，至於移轉土地所生之土地增值稅，由林長標及莊春行、莊
    清和等自行負擔。按兩造協議時，被上訴人表示若由其繼承
    後再移轉予上訴人，僅須負擔新台幣（下同）9,020,000元
    之土地增值稅，比直接從其父親即莊清榮名下移轉便宜，並
    表示嗣會提出計算依據及繳納單據，多退少補。又因林長標
    尚有2,664,000元之補償金在被上訴人處，經扣抵後，被上
    訴人告知林長標應給付其6,356,000元增值稅款。被上訴人
    嗣於81年6月11日就系爭土地辦理繼承登記完畢，並於同年
    月13日、22日辦理移轉申報及移轉登記後，林長標旋即交付
    面額6,356,000元之支票予被上訴人提領兌現。惟被上訴人
    將系爭土地應有部分移轉登記予林長標，並無須繳納土地增
    值稅，被上訴人自應將所收受9,020,000元返還，縱約定林
    長標應補貼被上訴人土地遺產稅，其金額亦僅4,525,252元
    ，被上訴人亦應返還林長標溢付之4,494,748元（9,020,000
    -4,525,252=4,494,748)，爰依委任及不當得利請求被上訴
    人給付9,020,000元，及自81年12月11日起至清償日止，按
    週年利率百分之五計算之利息。嗣於本院前審主張兩造曾協
    議多退少補，乃追加依協議之法律關係為前揭請求。經本院
    前審判決：原判決關於駁回上訴人後開第二項之訴部分及該
    部分假執行之聲請並訴訟費用之裁判均廢棄。被上訴人應給
    付上訴人2,012,823元，及自81年12月11日起至清償日止，
    按週年利率百分之五計算之利息。其餘上訴及追加之訴均駁
    回。被上訴人就其敗訴部分，提起第三審上訴。而上訴人就
    本院前審駁回其請求之2,481,925元本息亦提起第三審上訴
    ，上訴人就其請求被上訴人給付4,525,252元本息部分，未
    聲明不服而告確定。嗣經最高法院發回本院更審。上訴人再
    追加依侵權行為損害賠償請求權之法律關係為同一請求，上
    訴聲明：(一)原判決關於駁回上訴人後開第二項之訴部分廢棄
    。(二)上開廢棄部分，被上訴人應給付上訴人4,494,748元，
    及自81年12月11日起至清償日止，按週年利率百分之五計算
    之利息。(三)願供擔保，請准宣告假執行。
四、被上訴人則以：被上訴人之被繼承人莊清榮於80年8月5日過
    世，依法被上訴人須先辦理土地繼承登記始得辦理所有權移
    轉登記，故須先繳納遺產稅9,067,709元，又因係同年度移
    轉，故繳畢遺產稅自無增值稅，被上訴人、莊春行、莊清和
    乃於81年6月9日就補貼遺產稅部分以土地增值稅為計算基準
    計算補貼款，按前開核定之土地增值稅為10,462,742元，經
    除以60%土地增值稅率推算出土地價額後，再乘以52%之遺產
    稅率，上訴人原應補貼9,067,709元，惟經兩造協議僅補貼
    9,020,000元，並載明於協議書內。又上訴人為核定土地增
    值稅函正本之受文者，申報移轉事宜亦係上訴人委託訴外人
    曾淑敏辦理，系爭土地無須繳納增值稅，林長標不得諉不知
    。且兩造並未協議多退少補，否則林長標於81年12月開立支
    票予被上訴人時，豈可能不進行結算。再者，兩造既已協議
    上訴人給付9,020,000元以補貼被上訴人之遺產稅，於該協
    議經合法撤銷前，被上訴人受領前開款項並非無法律上原因
    。況被上訴人應繼承之遺產若不包括系爭土地，僅須繳納34
    ,059,224 元之遺產稅，因加上前開部分，致須繳納51,607,
    165元遺產稅，多繳稅金17,547,941元，被上訴人收取其等
    分別補貼之遺產稅款共計22,580,000元，縱認被上訴人有溢
    收，依上訴人2/5之比例計算金額亦為2,012,823元等語，資
    為抗辯。並答辯聲明：上訴駁回。
五、兩造不爭執事實(見本院重上更(一)卷第80頁)：
  (一)系爭17筆土地係由被上訴人之父莊清榮與林長標、訴外人莊
    振福、莊水共同出資購買，並信託登記莊清榮名下；嗣因
    莊振福及莊水死亡，遂由林長標等4人達成79年協議，就
    登記於莊清榮名下系爭17筆土地，按莊清榮50%、林長標及
    莊春行各20%、莊清和10%之比例分配；莊清榮並於79年12月
    30日切結重申上開土地合夥人中如有人欲辦理應有部分登記
    或預告登記，願無條件配合辦理。
  (二)莊清榮於80年8月5日死亡，被上訴人、林長標及訴外人莊清
    和、莊春行於81年6月9日達成系爭協議，同意由被上訴人將
    系爭土地按前揭分配比例移轉予林長標及訴外人莊清和、莊
    春行，林長標則開立面額9,020,000元之本票交蔡文章代書
    保管，嗣被上訴人已依協議於81年6月13日將系爭土地移轉
    登記予上訴人，林長標則於扣抵被上訴人應給付林長標之補
    償金2,664,000元後，於81年12月10日交付發票人為林長標
    、付款銀行為台北區中小企業銀行、發票日81年12月9日、
    面額6,356,000元之支票予被上訴人簽收後並經提領兌現。
  (三)被上訴人將系爭土地移轉予林長標時，經稅捐機關核定應繳
    納土地增值稅為0，是被上訴人辦理系爭土地移轉時，實際
    並未繳納任何土地增值稅，本件被上訴人依協議應將系爭土
    地按比例移轉予林長標乙節，已經另委託代書蔡文章處理。
六、上訴人主張被上訴人於簽訂系爭協議書時，評估其移轉登記
    予林長標須繳納增值稅，乃約定由林長標預納9,020,000元
    ，俟被上訴人為遺產稅申報、將所有權應有部分移轉登記後
    結算，多退少補，惟為被上訴人所否認，並以前揭情詞置辯
    ，查：
  (一)被上訴人是否受有不當得利？
  1.按依不當得利之法則請求返還不當得利，以無法律上之原因
    而受利益，致他人受有損害為其要件，故其得請求返還之範
    圍，應以對方所受之利益為度，非以請求人所受損害若干為
    準（最高法院61年台上字第1695號判例旨參照）。
  2.本件依系爭協議書第1條約定：「甲方 (按指被上訴人)應於
　  辦理座落台北市○○區○里○段○○○段318-8… (即系爭
    土地地號)等計17筆，俟繼承登記完成後，將產權移轉登記
    之證件備齊交付乙 (指莊春行)丙 (指莊清和)丁 (指林長標
    )方辦理其權利範圍持分各2/10、1/10、2/10之過戶手續及
    莊李勤之抵押權塗銷。乙丙丁方同時開立本票兌領日：81.1
    2.8，81.9.8，81.12.8金額新台幣玖佰零肆萬元正、肆佰伍
    拾貳萬元正、玖佰零貳萬元正之張本票交付甲方，雙方同
    意該本票暫由蔡代書保管，俟產權過戶完成時交與甲方」，
    有協議書在卷 (原審卷第19頁)足稽，其約定既無稅額之補
    貼、亦無稅額之預付、更無結算後多退少補等之文義；再由
    系爭協議書所附關於前第二條之地上物問題雙方達成協議如
    左約定：「第三、東榮磚廠舊有生財器具及前開第二條之補
    償金以新台幣陸百玖拾壹萬元正計之付予乙丙丁方，已付款
    新台幣壹佰玖拾壹萬元正，餘額新台幣伍佰萬元正，由前開
    第一條本票扣除後，乙丙丁各新台幣柒佰零肆萬陸仟元正、
    佰捌拾捌萬捌仟元正、陸佰陸拾肆萬陸仟元正、養工處剩
    餘之補償金由甲方領取」 (見原審卷第20頁)。被上訴人就
    東榮磚廠舊有生財器具應給付莊春行、莊清和、林長標6,91
    0,000元，除已付1,910,000元，尚餘5,000,000元，則由訴
    外人莊春行、莊清和、林長標依第二條約定應給付予被上訴
    人9,040,000元、4,520,000元、9,020,000元中扣除，即莊
    春行扣除1,994,000元、莊清和扣除632,000元、林長標扣除
    2,374,000元，莊春行尚應給付被上訴人7,046,000元、莊清
    和尚應給付3,888,000元、林長標尚應給付6,646,000元。因
    此，林長標於簽訂系爭協議書，其文義已明確表示被上訴人
    就系爭土地辦理繼承登記後，並移轉登記予上訴人、及塗銷
    莊李勤之抵押權登記時，林長標應給付被上訴人9,020,000
    元。是林長標因此而給付被上訴人9,020,000元，亦係依據
    被上訴人與林長標約定之協議書為給付，亦即其給付既有目
    的，未有欠缺法律上原因之不當得利之問題。
  3.上訴人雖主張林長標與被上訴人簽訂協議書時係約定9,020,
    000元補貼增值稅，惟本件增值稅既為０，則林長標給付被
    上訴人9,020,000元，自始欠缺目的之不當得利云云，惟為
    被上訴人所否認，上訴人雖舉證人戊○○為證，惟戊○○為
　  林長標之女，其證言難免偏頗，且證人蔡文章即系爭協議書
  　所載之「蔡代書」，曾於另案莊春行請求被上訴人返還不當
    得利事件結證稱：「因為他們之間有土地交換移轉、地上物
    補償、地下物佔用租金的問題，因為庚○○的父親死亡，如
    果要移轉要先辦繼承才能移轉，然後事實上這金額是雙方訂
    定的，上面的金額是我根據這四個人跟我講的寫上去的，這
    金額就是要補貼庚○○遺產稅的部分。這金額是我在現場聽
    他們講的意思就是遺產稅的部分。…（你辦的時候之增值稅
    多少？），當初是０，我也有告訴原告（按係指莊春行），
    當時原告他們也知道，因為他們並有繳納這部分，當初在協
    議時候乙、丙、丁三人就知道。…系爭土地的權狀在被告（
    按係指被上訴人）父親還沒死亡前要辦移轉，於送件後死亡
    所以沒辦法辦理移轉，那些權狀是在乙、丙、丁三人那邊…
    因為之前曾經送件，所以知道增值稅的稅額，以那稅額乘以
    百分之五十二，再除以百分之六十所得之金額」，有本院調
    閱原法院93年度重訴字第169號卷可憑（見該卷第276頁至第
    277頁）。是則林長標於簽訂系爭協議書時知悉被上訴人於
    辦理遺產繼承時無須繳納增值稅至明。上訴人主張林長標交
    付被上訴人9,020,000元係為補貼被上訴人繳交增值稅云云
    ，顯屬無據，自無足取。
  4.再者，上訴人主張林長標交付被上訴人9,020,000元，縱為
    補貼被上訴人遺產稅，然其遺產應扣除應莊清榮死亡前應給
    付系爭土地17筆債務，則被上訴人僅須繳納4,000,000元之
    遺產稅，且事後被上訴人亦不辦理退稅云云。查，關於被上
    訴人應將系爭土地為繼承登記後，並依79年協議書約定移轉
    予林長標，而林長標應給付被上訴人9,020,000元，已詳為
    記載於系爭協議書。而其計算之依據，即依證人蔡文章前揭
    所述，因為系爭土地在莊清榮死亡後曾經送件，所以知道增
    值稅的稅額，以該稅額乘以百分之五十二，再除以百分之六
    十所得之金額為據。而林長標於莊清榮死亡後，確曾依79年
    協議約定，於80年8月6日以第760～776號現值申報書申報系
    爭土地移轉予林長標，其應繳納土地增值稅10,462,742元，
    嗣因當事人未繳清及撤回原申報書在案，有台北市稅捐稽徵
    處內湖分處93年7月30日北市稽內湖甲字第09360802800函、
    81年1月21日北市稽內增字第760～776號函在卷可憑 (見原
    審卷第53頁、第65頁)，是林長標依前揭申報移轉系爭土地
    應繳納土地增值稅為10,462,742元，而依證人蔡文章所述之
    推算方法，即林長標應補貼被上訴人為9,067,800元 (10,46
    2,742Ｘ52％╱60％＝9,067,800，元以下四捨五入)，故林
    長標與被上訴人約定其給付被上訴人9,020,000元，乃簽立
    系爭協議書在案。至其會算經過，縱有錯誤，亦係計算錯誤
    ，林長標固得依民法第88條第1項規定撤銷其意思表示，惟
    林長標不徒此舉，則被上訴人因系爭協議書受領林長標交付
    9,020,000元，既係基於系爭協議書之約定，難謂非基於法
    律上原因。至林長標就其給付9,020,000究係為補貼被上訴
    人何項稅款，既未載明於系爭協議書，且林長標於簽訂系爭
    協議書時，知悉被上訴人已無庸支付增值稅甚明，已如前述
    ，則林長標就其給付9,020,000元內心係為補貼被上訴人何
    款項，僅係其內心計算過程中所形成之意思表示，縱如其理
    算過程認知有錯誤，亦屬動機錯誤，而不得視為民法第88條
    之錯誤（最高法院51年台上字第3311號判例意旨參照）。況
    上訴人亦未撤銷其錯誤之意思表示（其撤銷權亦已逾1年除
    斥期間），則上訴人嗣後以林長標交付被上訴人9,020,000
    元係為補貼遺產稅，實際被上訴人之遺產稅與理算之過程有
    出入，據以主張被上訴人有不當得利云云，尚乏所據。再者
    ，本件固可退稅，惟蔡文章已將該訊息告知林長標的女兒，
    而退稅應由林長標及其餘三人申請，後因有人未同意，故未
    辦理退稅，亦經證人蔡文章結證在卷（見本院前審卷第98頁
    ），故被上訴人辦理退稅既須其他三人之配合，且本件嗣亦
    未辦理退稅，則被上訴人顯未因辦理退稅而另有獲利，揆諸
    前揭說明，被上訴人自無不當得利獲利返還之問題，況此可
    否退稅之事項，於系爭協議書簽訂時既非被上訴人、林長標
    可得預見，則被上訴人縱未辦理退稅，亦難謂林長標交付被
    上訴人9,020,000元，因而使被上訴人獲有不當利益，上訴
    人據以請求返還其差額云云，洵屬無據。
  (二)系爭協議書是否有多退少補之意思？
  1.按解釋契約，固須探求當事人立約時之真意，不能拘泥於契
    約之文字，但契約文字業已表示當事人真意，無須別事探求
    者，即不得反捨契約文字而更為曲解（最高法院17年度上字
    第1118號之判例意旨參照）。綜觀系爭協議書之記載，就林
    長標應給付被上訴人9,020,000元，且扣抵被上訴人就東榮
    磚廠舊有生財器具應給付2,374,000元後，林長標尚應給付
    被上訴人6,646,000元，即就林長標最終應給付之金額為何
    ，已記載詳實，倘林長標與被上訴人有多退少補之意思，此
    乃重要約定事項，理應記載系爭協議書為是，則系爭協議書
    既未如此記載，足徵林長標與被上訴人並未有如此約定，上
    訴人反系爭協議書之記載並主張林長標與被上訴人為系爭協
    議書，有多退少補之合意云云，無足可採。
　2.又上訴人就林長標簽訂協議書時有約定其補貼被上訴人9,02
  　0,000元，多退少補云云，固舉證人戊○○、林素娟為證。
    惟證人戊○○為林長標之女，林素娟為莊春行之嫂嫂（見本
    院前審卷第76頁），而莊春行因同一事實於另案（原法院93
    年度重訴字第169號）請求被上訴人給付不當得利，其證言
    難免偏頗，且參酌證人蔡文章亦於本院前審結證稱：「 (
    當時有無約定以後要多退少補？)無，否則不可能寫確定金
    額」等語 (見本院前審卷第97頁)，既與系爭協議書之約定
    內容未記載多退少補之情節相符，且蔡文章為斯時林長標女
    兒所委任協調簽署系爭協議書（見本院前審卷第76頁、第98
    頁），又與兩造間復無閒隙，其證言核無偏袒任何一方，復
    與協議書記載之情形相符，其證言應可採信。證人戊○○、
    林素娟所為不利於被上訴人陳證，核與證人蔡文章陳證不符
    ，自無可採。
　3.至上訴人主張被上訴人於簽訂系爭協議書時隱瞞已繳遺產稅
　  之事實，核定稅額從未曾知悉等語；惟查被上訴人已繳納遺
    產稅，而遺產稅之稅率為52％，及之前所核定土地增值稅之
    稅率為60％，均為上訴人於簽訂系爭協議時已知之事實，業
    據證人蔡文章證述屬實，且就9,020,000元之具體給付金額
    ，再協議抵銷東榮磚廠舊有生財器具後之餘額6,646,000元
    ，由林長標簽發同額本票交由蔡文章保管，並於被上訴人依
    約將土地所有權應有部分移轉登記予林長標後，於81年12月
    10日交付發票人為林長標、付款銀行為台北區中小企業銀行
    、發票日81年12月9日、面額6,356,000元之系爭支票予被上
    訴人簽收後並經提領兌現，並取回原簽發之本票等事實，均
    為上訴人所不爭執；上訴人主張被上訴人
　　於簽訂系爭協議書時隱瞞已繳遺產稅，顯與事實不符，要非
　  可採。
　4.綜上，上訴人主張被上訴人於簽訂系爭協議書時，評估其移
    轉登記系爭土地予林清標等人，林長標所需負擔之稅賦9,02
    0,000元，由林長標預納，俟被上訴人為遺產稅申報、將所
    有權應有部分移轉登記後結算，多退少補，顯與協議書所約
    定之事實不符，不足採信。
  (三)林長標與被上訴人間是否有委任關係？
  1.按稱委任者，謂當事人約定，一方委託他方處理事務，他方
    允為處理之契約，民法第528條定有明文。經查，系爭土地
    係由莊清榮與被上訴人並訴外人莊振福等人合資購買，並登
    記於莊清榮名下，已如前述，惟莊清榮於80年8月5日死亡後
    ，林清標、被上訴人及莊清和、莊春行間簽訂系爭協議書約
    定：被上訴人應將系爭土地依比例移轉登記予林長標及訴外
    人莊春行、莊清和，林長標及訴外人應簽發本票交付被上訴
    人之內容觀之，並無林長標委任被上訴人處理事務、被上訴
    人允為處理之意思合致。況被上訴人並非代書，本件上訴人
    依協議應將系爭土地按比例移轉予林長標乙節，已經另委託
    代書蔡文章處理，為兩造所不爭執，並經蔡文章證明在卷（
    見本院前審卷第98頁），可見被上訴人無受林長標委任處理
    土地移轉事宜。從而，上訴人主張得依委任之法律關係，請
    求被上訴人返還4,494,748元及自受領時起之利息云云，並
    無所據。
  (四)被上訴人是否侵權行為？
  1.按侵權行為所發生之損害賠償請求權，以有故意或過失不法
    侵害他人權利為其成立要件，若其行為並無故意或過失，即
　　無賠償之可言（最高法院54年台上字第1523號判例意旨參照
  　）。
  2.本件上訴人主張被上訴人因為向林長標、莊春行、莊清和等
    人索取22,000,000元，及向其叔莊元吉等人索取50,000,000
    元，合計獲取70,000,000元，實際繳稅僅繳納50,000,000稅
    金，故而要求國稅局儘速結案，俾被上訴人據以獲取不當利
    益20,000,000多元，致侵害林長標權利。惟查，林長標、莊
    春行、莊清和及被上訴人等人於莊清榮死亡後，為解決系爭
    土地如何依79年協議書之約定移轉予林長標等人，乃簽訂系
    爭協議書，故林長標為取得系爭土地，即有待被上訴人之配
    合，故縱如被上訴人因而獲得利益，亦係雙方利益衡量後，
    所為相互退讓所得之結論，自難謂被上訴人有故意或過失不
    法侵害林長標之行為。況林長標於莊清榮於死亡後，曾依79
    年協議約定，於80年8月6日以第760～776號現值申報書申報
    系爭土地移轉予林長標，知悉其原應繳納土地增值稅10,462
    ,742 元，嗣因當事人未繳清及撤回原申報書在案，有台北
    市稅捐稽徵處內湖分處93年7月30日北市稽內湖甲字第09360
    802800函、81年1月21日北市稽內增字第760～776號函在卷
    可憑 (見原審卷第53頁、第65頁)，是林長標斯時依申報移
    轉系爭土地係應繳納土地增值稅10,462,742元，則林長標於
    莊清榮死亡後，系爭土地因為被上訴人所繼承，林長標欲令
    被上訴人就系爭土地為繼承登記，並順利移轉予己，乃與被
    上訴人簽訂系爭協議書，願給付被上訴人9,020,000元，相
    較於前應繳納10,462,742元增值稅為少，且依契約自由原則
    ，其亦係被上訴人自行評估後願意承擔之義務，縱令被上訴
    人因此獲利，亦難謂被上訴人對林長標有何不法侵害之行為
    ，上訴人主張被上訴人有侵權行為云云，無足可取。
七、綜上所述，上訴人主張被上訴人與林長標因簽訂系爭協議書
    為補貼被上訴人稅款，林長標乃給付被上訴人9,020,000元
    ，則被上訴人獲有不當得利4,494,748元，且林長標依系爭
    協議書亦委任被上訴人處理事務，被上訴人亦應依委任關係
    返還該款項，依委任及不當得利請求被上訴人給付4,494,74
    8元本息，為無理由，應予駁回。其假執行之聲請，亦失所
　  依附，應併駁回。原審為上訴人敗訴之判決，及駁回其假執
    行之聲請，並無不合。上訴意旨，指摘原判決此部分不當，
    求予廢棄，均無理由，均應駁回。另上訴人於本院主張系爭
    協議書有多退少補之約定，且被上訴人因協議書獲取20,000
    ,000 元不法利益，追加依協議書之約定、侵權行為損害賠
    償請求權請求被上訴人給付4,494,748元本息，亦無理由，
    應予駁回。
八、本件事證已臻明確，兩造其他攻擊、防禦方法，及提出未援
    用之證據，經斟酌後認不影響判決基礎，無逐一論述必要，
    併此敘明。
九、據上論結，本件上訴及追加之訴均為無理由，依民事訴訟法
    第463條、第385條第1項前段、第449條第1項、第85條第2項
    ，判決如主文。
中　　華　　民　　國　　96　　年　　12　　月　　28　　日
  　　　　　　　　　民事第十一庭
                        審判長法　官  鄭雅萍
　　　　　　　　　　　　　    法　官  詹文馨
　　　　　　　　　　　　　    法　官  蘇芹英
正本係照原本作成。
如不服本判決，應於收受送達後20日內向本院提出上訴書狀，其
未表明上訴理由者，應於提出上訴後20日內向本院補提理由書狀
（均須按他造當事人之人數附繕本）上訴時應提出委任律師或具
有律師資格之人之委任狀；委任有律師資格者，另應附具律師資
格證書及釋明委任人與受任人有民事訴訟法第466條之1第1項但
書或第2項（詳附註）所定關係之釋明文書影本。
中　　華　　民　　國　　96　　年　　12　　月　　31　　日
　　　　　　　　　　　　　　　書記官   林初枝
附註：
民事訴訟法第466條之1（第1項、第2項）：
對於第二審判決上訴，上訴人應委任律師為訴訟代理人。但上訴
人或其他法定代理人具有律師資格者，不在此限。
上訴人之配偶、三親等內之血親、二親等內之姻親，或上訴人為
法人、中央或地方機關時，其所屬專任人員具有律師資格並經法
院認為適當者，亦得為第三審訴訟代理人。
